【裁判字號】    89,訴緝,297
【裁判日期】    890531
【裁判案由】    違反商標法
【裁判全文】
臺灣臺中地方法院刑事判決                        八十九年度訴緝字第二九七號
    公  訴  人  臺灣臺中地方法院檢察署檢察官
    被      告  戊○○
    選任辯護人  郭疆平
右列被告因違反商標法等案件，經檢察官提起公訴 (八十六年度偵字第二二五八八號
)，本院判決如左：
    主  文
戊○○無罪。
    理  由
一、公訴意旨略以：戊○○意圖欺騙他人，於非英特公司生產之電腦微處理機（下稱
    電腦ＣＰＵ）上擅自使用英特公司之商標予以標示，並於民國八十五年十二月十
    九日以電話委託衛聯建設有限公司不知情之丙○○將仿冒英特公司註冊商標並變
    造速度型號之電腦微處理機十五個運往上海交伊，並謊稱係機器零配件，要求丙○○重新以鋁箔紙包裝後再予運送，丙○○即交由和光旅運有限公司（下稱和光
    公司）託運，和光公司再委由宇迅報關行辦理報關出口，致不知情之宇迅報關行
    人員於業務上作成之報單（號碼為８５／９０８／１２８６５）上登載為機器零
    配件，足生損害於管理機關管理之正確性；又承前之概括犯意，於八十六年一月
    二十七日以同一手法委由尚陽資訊有限公司不知情之丁○○為其轉寄四十個仿冒
    之電腦微處理機，丁○○即將該批貨交捷特公司轉寄，捷特公司再轉交立大快遞
    公司（下稱立大公司）報運出口，致不知情之立大公司人員於業務上作成之報單
    （號碼為８６／９０１／００９８１）上登載為零配件，足生損害於管理機關管
    理之正確性，因認被告涉有違反商標法第六十二條第一款及刑法第二百十五條業
    務登載不實罪嫌。
二、按犯罪事實應依證據認定之，無證據不得推定其犯罪事實。又不能證明被告犯罪
    或其行為不罰者，應諭知無罪之判決，刑事訴訟法第一百五十四條、第三百零一
    條第一項定有明文。且認定不利於被告之事實，須依積極證據，苟積極證據不足
    為不利於被告事實之認定時，即應為有利於被告之認定，更不必有何有利之證據
    ；又事實之認定應憑證據，如未能發現相當之證據，或證據不足以證明，自不能
    以推測或擬制之方法以為裁判之基礎，分別有最高法院三十年上字第八一六號、
    四十年台上字第八六號判例可資參照。
三、公訴意旨認被告戊○○涉有違反商標法第六十二條第一款、業務登載不實罪嫌，
    ，無非以右揭事實業據告訴人英特公司之行政部經理乙○○陳述甚明，並有乙○○出具之報告書及報單等在卷可稽，亦有扣案之物可證。而被告先則供稱交丙○○託運之物品係伊向丁○○購買，待警方傳訊丁○○經其否認後，則改稱係受周
    君委託交寄，其先後供詞不一，復未能提供周君之姓名年籍供本署傳訊為其論據
    。訊據被告戊○○對於其丙○○、丁○○託運前開十五顆、四十顆電腦ＣＰＵ之
    事實固不否認，惟矢口否認有何違反商標法第六十二條第一款、業務不實罪行，
    辯稱：伊並不知託運之物品為仿冒之電腦微處理機，上開物品係大陸友人周軍所
    託代為運送，二批貨物均係丁○○所出售交付，係丁○○於電腦ＣＰＵ上使用前
    開註冊商標等語置辯。經查：
(一)按商標法第六十二條第一款所稱「於同一商品或類似商品，使用相同或近似於他
    人註冊商標之圖樣者」，係以於同一商品或類似商品，有「商標之使用行為」而
    言，而所謂「商標之使用」，依同法第六條第一項規定，係指將商標「用於」商
    品或其包裝或容器之上行銷國內市場或外銷者而言。同條第二項所謂「視為使用
    」，則指原非使用而視同使用而言。本件所涉於電腦ＣＰＵ上使用註冊商標圖樣
    「ＩＮＴＥＬ」及變更速度型號部分，該商標專用於「微電腦及微處理機」商品
    ，商標權人為美商英特公司，專用期間為七十五年三月十六日至八十五年三月十
    五日，並經申請延展專用期間至九十五年三月十五日，有商標證書乙紙附卷可稽
    。本件扣案產品為電腦微處理機，為於同一商品上使用前開商標，首應探究者，
    扣案五十五顆電腦ＣＰＵ上所使用之「ＩＮＴＥＬ」商標，是否為被告戊○○所
    使用或其共犯所為，如非被告戊○○或其共犯所為行為，即不生被告有「商標之
    使用」行為，自不生違反商標法第六十二條第一款之犯行。然查：
  (1)本件案發時間為八十五年十二月十九日及八十六年一月二十七日，然被告於八十
    五年十一月七日出境後，迄翌年三月十八日始行入境，此有警政署入出境管理局
    八十九年三月九日境中證字第八九三○一九二四七○○號開立之「國人入出境日
    期證明書」乙紙在卷足稽，案發期間被告人既不在國內，又未扣得網版及其他印
    刷工具足供佐證，亦無其他證據足資證明被告於出境前於何時、何地即先行於該
    批扣案商品使用前開註冊商標，或教唆、幫助他人於國內仿冒上開扣案商品之情
    事。
  (2)被告於警訊中指稱扣案十五顆、四十顆電腦ＣＰＵ，前者係向尚陽科技公司之丁○○所購買，由丁○○送至丙○○處托運，後者係由大陸人士周軍直接洽詢台灣
    買主丁○○，再由周軍委請丁○○代為直接辦理託運至被告大陸上海阿司索公司
    所在地，因被告在大陸之公司有進口權，故寄至該公司處。又證人乙○○於本院
    證稱，扣案之仿冒電腦ＣＰＵ將速度型號變更，商標「ＩＮＴＥＬ」字樣亦被磨
    損重新打上，其字體色澤均與真品不同，風扇部分將最低型號速度刮除，故其字
    體、色澤均與真品不同，並有其報告書二紙附於偵查卷可供佐證，前後二批貨物
    為不同之人交寄，其間仿冒內容、手法相同，當係同一批仿冒品，而其間丁○○
    前後二次均居於交付貨物或其所稱居間轉交貨物之人，尚難以其於警訊中所言第
    二批電腦ＣＰＵ係被告委託托運，遽認被告有何仿冒前開註冊商標於扣案產品上
    之犯行。
  (3)又被告於第一批電腦ＣＰＵ遭扣押後，即於八十五年十二月二十七日傳真切結書
    予航空警察局，載明被扣十五顆電ＣＰＵ係其友人MR. Christoph Klein交待寄
    送之物品，衛聯公司與其本人均不清楚內容何物，與大陸人士周軍於見證書上所
    敘及該批貨物係其德國客戶MR. Christoph Klein所要購買內容相符，斯時被告
    尚未回到台灣，上開切結書所為供述較諸第二批貨物被查扣後所為警訊較為可採
    。且被告既已知悉第一批電腦ＣＰＵ業經海關查扣，如為被告所仿冒或共犯所仿
    冒同一商品，衡情當不致於在未逾一月內復行委託他人運送至大陸同一地址，其
    於警訊中所稱第二批非其所購買當屬可採。縱認扣案二批貨物均係被告所購買，
    亦無任何證據證明被告知悉前開商品係仿冒商標之商品；退萬步言，認被告知悉
    係仿冒商品而購入，尚難遽以購入行為而推論被告有何偽造、變造前開商標之犯
    行。此外，縱認被告知悉為仿冒商標之商品，復無其他積極證據足資證明被告與
    仿冒之人間就該商品之散布行為，有何犯意連絡及行為分擔，亦無從認被告有共
    犯商標法第六十二條第一款之罪嫌。
(二)按刑法對於普通人使不知情從事業務之人登載不實之事項於業務上作成之文書行
    為，並無處罰明文，因刑法第二百十五條無如同法第二百十四條之相類規定，法
    律既無處罰明文，自不能擴張援引間接正犯之理論論處，是以除符合刑法第三十
    一條規定，依共犯理論論處該條罪刑外，刑法第二百十五條並無間接正犯理論之
    適用（呂有文  刑法各論  第一九四頁  七十八年六月版）（周冶平  刑法各論
      第四一三頁  六十一年二月版）（最高法院八十六年度台上字第五一二五號判
    決參照）。又現行關稅之徵收，係以進口貨物為對象，出口貨物並不須依海關進
    口稅則分類徵收關稅（關稅法第二條、第三條之一參照），故將電腦ＣＰＵ申報
    為機器零配件或零配件，並不影響海關對於關稅管理，而對於出口貨物除依出口
    貨物報關驗放辦法第十七、十八條所規定者外，均應受海關之查驗，系爭電腦Ｃ
    ＰＵ既非前開法條所定免驗或得予免驗物品，仍應接受海關之檢驗，從而將電腦
    ＣＰＵ報為機器零配件或零配件，海關亦可接受，對於海關管理之正確性亦無損
    害可言，並據證人即中正機場海關人員李承修到院結證屬實。從而：
  (1)公訴人認被告利用不知情之宇迅報關行及立大公司人員於出口報單上將扣案之電
    腦ＣＰＵ填載為「機器零配件」或「零配件」，為業務登載不實罪嫌之間接正犯
    ，按諸上開說明，性質上刑法第二百十五條既無間接正犯理論之適用，自應認被
    告不生業務登載不實之犯行。
  (2)退一步言，縱認刑法第二百十五條有間接正犯之適用。然查本件扣案第一批貨電
    腦ＣＰＵ產品，依被告傳真予證人丙○○之資料，僅要求慧萍重新包裝，載明為
    「Sample」即可，報關行於業務上作成之報單上載明為「機器零配件」，係因丙○○由外表判斷該等產品體積甚小，告知和光公司人員係屬「機器零配件」，和
    光公司人員轉知宇迅報關行該批產品為「機器零配件」，業經證人丙○○及甲○○即和光公司人員到院結證屬實，被告既於前開傳真上表明「在貨物上註明為「
    Sample」即可，未指示丙○○托運時載為機器零配件，不生利用不知情報關行人
    員為業務上登載不實情事。又第二批貨物，依丁○○於警訊中所為供述，被告告
    知該批貨物為電腦零配件，丁○○轉告亨達航空貨物承攬公司（下稱亨達公司）
    人員係零配件，亨達公司轉告報關行係零配件，報關行據以填入報單內載為「零
    配件」，丁○○轉述與被告所告知者，既不相同，尚難認被告有何利用不知情立
    大公司人員於業務上登載不實情事。又電腦ＣＰＵ未製成積體電路前及製成後，
    其關稅稅分列不同品項，有關稅總局八十九年五月八日台總局稅字第八九一○二
    六七九號函文乙紙在卷足稽，縱確係被告告知丁○○為電腦零配件，衡諸被告非
    報關行人員，對於關稅法令中區分是否製成前，而適用不同稅則，其告知丁○○
    為電腦零配件，亦無何不實之處，縱有不實，如前所述，對於海關稅務管理及其
    正確性，亦無何損害可言。
  (3)再者，如上所述，前後二批貨物，宇迅報關行及立大公司人員既係對於托運貨物
    是否為電腦ＣＰＵ產品不知情，被告與之即不生共同正犯、教唆犯或幫助犯之共
    犯關係，自不生共犯業務登載不實罪行。
三、此外，復查無其他積極證據足資證明被告有何商標使用及業務登載不實之犯行，
    揆諸上開說明及判例意旨，為昭審慎，自應為被告無罪之諭知。至被告所稱扣案
    五十五顆電腦ＣＰＵ上「ＩＮＴＥＬ」商標係由丁○○所偽造或變造部分，因丁○○履傳不到，宜由檢察官另行依法處理。
據上論斷，應依刑事訴訟法第三百零一條第一項，判決如主文。
中      華      民      國      八十九    年      五    月    三十一    日
                                  臺灣臺中地方法院刑事第四庭
                                    法  官  陳  學  德
右正本證明與原本無異。
如不服本判決，應於判決送達後十日內向本院提出上訴狀，上訴於臺灣高等法院臺中
分院( 須附繕本 )。
                                    書記官
中      華      民      國      八十九    年      五    月    三十一    日


司法院資訊處製作；財團法人民間司法改革基金會備份。
